臺灣臺北地方法院民事判決　　　　　　 95年度勞訴字第126號
原　　　告　　庚○○
訴訟代理人　　許中銘律師
被　　　告　　金湯科技有限公司
兼法定代理人　戊○○
共　　　同
訴訟代理人　　白德孚律師
上列當事人間損害賠償事件，本院於民國95年12月20日言詞辯論
終結，判決如下：
    主  文
原告之訴及假執行之聲請均駁回。
訴訟費用由原告負擔。
    事實及理由
一、按訴狀送達後，原告不得將原訴變更或追加他訴。但擴張或
    減縮應受判決事項之聲明者，不在此限。民事訴訟法第255
    條第1 項第3 款定有明文。本件原告起訴時，原請求被告連
    帶給付新台幣（下同）2,496,458 元，及自起訴狀繕本送達
    被告之翌日起至清償日止，按年息5 ％計算之利息。嗣於本
    院審理中變更訴之聲明如其聲明所示，乃單純擴張應受判決
    事項之聲明，其訴之變更即屬合法，應予准許，合先敘明。
二、原告方面：
  (一)原告自民國94年9 月15日起受僱被告擔任技術員工作，因被
    告金湯科技有限公司（以下簡稱被告金湯公司）承攬第三人
    台北自來水事業處（以下簡稱自來水處）裝設光纖電纜等週
    邊監視系統設備工程，指派原告於94年11月19日前往自來水
    處施作工程，因工作中使用折疊梯距地面5 至6 公尺，加以
    地面鬆軟，被告金湯公司又未提供安全帶、扣環、安全帽等
    安全設備，致原告於當日16時許自高處墜落，原告原以為休
    息一晚即可，惟翌日腰痛厲害乃至明獻診所、清池診所等處
    就診，仍未見好轉，再至三軍總醫院就診，經詳細診療始知
    原告受有「腰椎第5 節、薦椎第1 節椎體滑脫併椎管狹窄及
    神經病變、頸椎馬鞭型運動損傷」等傷害，雖經手續治療仍
    未痊癒，現仍持續醫療中。詎被告金湯公司非但未給付原告
    自95年1 月16日住院開刀日起至95年3 月21日銷假要求回公
    司上班日前1 日止2 個月薪資，也未賠償原告分文。
  (二)因被告金湯公司未依勞工安全衛生法第5 條第1 項第5 款及
    第2 項暨勞工安全衛生設施規則第281 條規定設置符合標準
    之安全帶、安全帽或其他必要防護具等安全設施，致原告跌
    落受有腰部挫傷之傷害，原告並因此產生脊椎神經病變，衍
    生「腰椎第5 節、薦椎第1 節椎體滑脫併椎管狹窄及神經病
    變、頸椎馬鞭型運動損傷」之結果，被告金湯公司未注意高
    處施工之危險，侵害原告權利，爰依民法第184 條第2 項、
    第185 條第1 項前段、第188 條第1 項、勞動基準法第59條
    第1 款、第2 款及公司法第23條規定，請求被告2 人連帶賠
    償：1.原告已支出醫療費用20,799元，2.將來應支出復健費
    用，以原告已支出醫藥及復健費每月平均1,733 元，計至原
    告死亡之時止（原告平均餘命尚有32.24 年），合計尚應支
    出復健費用670,671 元，3.原告於95年1 月16日至95年3 月
    20日期間因職業災害住院不能工作，以原告每月薪資26,000
    元計算，被告應補償此期間工資56,316元，4.原告原任職技
    術員工作，因職業災害不能登高、負重，無法從事相關行業
    ，受有勞動能力減少之損失，以原告至60歲退休時止，尚可
    工作16年，按每月薪資26,000元計算，原告受有勞動勞力損
    失4,992,000 元，5.原告因工作受傷，終日背負支撐架，不
    能正常工作及生活，身心受創、痛苦莫名，被告應賠償精神
    慰撫金600,000 元。爰聲明：被告應連帶給付6,339, 786元
    ，及自起訴狀繕本送達被告翌日起至清償日止，按年息5 ％
    計算之利息。並陳明願供擔保請准宣告假執行。
三、被告方面：
  (一)依被告金湯公司與第三人自來水處簽訂財物採購契約約定，
    被告金湯公司於安裝及單體試車完成後，固需提報自來水處
    承辦單位會同辦理整體試車，試車期間至少需連續10日運轉
    正常始為合格，是被告金湯公司自94年11月11日起至94年11
    月21日辦理整體試車，但所謂試車係由自來水處駐警室人員
    及勞安室人員24小時監看，被告金湯公司人員紀錄監視器硬
    碟紀錄容量後，由雙方確認簽名，故被告金湯公司交付自來
    水處每日檢查表於平日係每日填寫，但週六、日因被告金湯
    公司員工不上班，係待週一再補填週六、日之檢查表即可，
    且本件工程試車期間全部運轉正常，根本無須再派人施工或
    派員處理運轉不正常之情形。而94年11月19日為星期六例假
    日，被告金湯公司並未於該日指派原告前往自來水處施作，
    否認原告於工作中自高處墜落，況本件工程架設攝影機高度
    僅325 公分，非如原告所稱5 至6 公尺，被告金湯公司並隨
    車提供安全帶、扣環及安全帽等設備，著令工作人員協調工
    作與注意安全，原告指稱被告違反勞工安全衛生法、勞工安
    全衛生設施規則云云，非屬實在。
  (二)又原告提出明獻診所及清池診所之診斷證明書僅記載「腰痛
    」，而腰痛係醫師依患者口述所為記載，非醫師專業判斷。
    本案經勞工保險局洽調相關醫院病歷送請專科醫師審查，經
    審定認為原告所患不得視為職業傷病，且原告自94年11月19
    日事發至95年1 月16日於三軍總醫院入院檢查，已時隔2 個
    月，期間原告無任何請假就醫紀錄，原告所受傷害乃長期累
    積之椎間盤變質及神經病變，非近期外力瞬間所致，其據此
    主張損害賠償及職業災害補償，均無理由。並聲明：駁回原
    告之訴及假執行之聲請。如受不利判決願供擔保請准宣告免
    為假執行。
四、查被告金湯公司於94年8 月18日與第三人自來水處簽訂財物
    採購契約，為該處購置、安裝週邊監視系統設備，原告則自
    94年9 月15日起受僱被告金湯公司，每月薪資26,000元，擔
    任監視器線路裝配工程施工之助理技術員，亦參與自來水處
    之施工安裝工程，原告於95年1 月16日因腰椎疾病至三軍總
    醫院住院開刀，至95年3 月21日銷假回被告金湯公司上班等
    情，業據被告提出財物採購契約及原告提出診斷證明書各1
    份為證，且為兩造所不爭執，均堪信為真實。
五、原告主張其因工作受傷，要求被告連帶賠償其損失，但為被
    告所否認，並以前揭情詞置辯，是本件爭執要旨應在於：(一)
    原告是否於94年11月19日因被告金湯公司派遣至自來水處架
    設攝影機而自高處墜落受傷？(二)原告受有「腰椎第5 節、薦
    椎第1 節椎體滑脫併椎管狹窄及神經病變、頸椎馬鞭型運動
    損傷」等傷害，是否因前述高處墜落所受之職業傷害？(三)被
    告2 人是否需對原告負侵權行為責任？或依勞動基準法第59
    條第1 款、第2 款規定，給付原告職災補償？茲析述如下：
  (一)按當事人主張有利於己之事實者，就其事實有舉證之責任，
    民事訴訟法第277 條前段定有明文。又民事訴訟如係由原告
    主張權利者，應先由原告負舉證之責，若原告先不能舉證，
    以證實自己主張之事實為真實，則被告就其抗辯事實即令不
    能舉證，或其所舉證據尚有疪累，亦應駁回原告之請求，亦
    有最高法院17年上字第917 號判例意旨可資參照。原告主張
    其因被告金湯公司未提供適當安全設備而於工作中自高處墜
    落受傷，但為被告所否認，抗辯當日為假日，並未派遣原告
    至自來水處工作等語。則依舉證責任分配法則，關於其所受
    傷害係因於工作中被告金湯公司未提供適當安全設備所致乙
    節，自應由原告負舉證之責。經查，原告主張受傷之94年11
    月19日當日為週六，應為例假日，而依本院向第三人自來水
    處調取被告金湯公司留存該處之安裝監視系統試車檢查每日
    紀錄表記載，94年11月19日當日紀錄表固有自來水處駐衛警
    丙○○、勞安室人員乙○○、己○○及原告、被告金湯公司
    員工丁○○簽名其上，然證人乙○○、己○○到庭證稱：渠
    等於週六、日無須上班，此一每日紀錄表係由被告金湯公司
    保管，週六、日部分都是於週一至週五之間事後拿去給他們
    簽的等語，證人乙○○並證述，此一每日紀錄表之週六、日
    表單於「使用單位確認欄」前記載「甲」、「乙」等字，係
    因被告金湯公司員工事後來問週六、日班別，再去找駐衛警
    簽名等語（見本院卷2 第201 頁背面至202 頁背面），證人
    丙○○並具結證述，此每日紀錄表多係事後拿來給他們簽的
    等語（本院卷2 第203 頁背面），加之原告自陳與其於94年
    11月19日至自來水處施工者為被告金湯公司員工甲○○（見
    本院卷1 第44頁），核與簽名於每日紀錄表「廠商欄」之被
    告金湯公司員工「丁○○」記載不符，證人甲○○並證稱，
    94年11月19日當日伊未上班，被告金湯公司未要求員工在週
    六、日上班，員工也不會在週六、日試車，試車不用天天去
    等語（見本院卷2 第205 頁），則該試車檢查每日紀錄表記
    載尚不能據為證明原告確於94年11月19日經被告金湯公司派
    遣至自來水處施工之依據。參以本院依被告聲請向自來水處
    調閱該處於94年11月間之車輛出入登記簿及駐警隊值勤工作
    紀錄簿，被告金湯公司於94年11月間，除週六、日外，每日
    均會進入自來水處施工，並簽名於車輛出入登記簿，駐衛警
    則於同日工作紀錄簿記載「金湯科技進行監視系統工程」等
    語，於94年11月19日當日之車輛出入登記簿及駐警隊值勤工
    作紀錄簿均無被告金湯公司派員進入自來水處廠區施工之記
    載，有上開車輛出入登記簿及駐警隊值勤工作紀錄簿置於卷
    外可按，證人丙○○並證稱，一般出入人員、車輛都會登記
    等語（本院卷2 第204 頁），則綜合上開事證，堪認被告金
    湯公司並未於94年11月19日當日派遣原告或其他員工至自來
    水處施工。而原告於95年1 月16日至三軍總醫院就診時，自
    陳其係於94年12月間自樓梯上摔倒，腰痛、雙手麻、酸痛等
    語，有本院依職權向三軍總醫院調閱原告病歷在卷可按（本
    院卷2 第44頁背面），核與原告陳稱墜落受傷之時間、情節
    不相符，另證人乙○○、己○○、吳孟誠亦均具結證稱，被
    告金湯公司施工、試車期間，並未聽聞曾發生施工人員摔下
    來或受傷之意外等語，證人丙○○並證稱，原告未曾於試車
    時說他受傷，伊亦不記得原告有跌倒，雖曾見過原告至警衛
    室旁洗土，但沖洗的部位不清楚，且因警衛室旁就有水龍頭
    ，常有人於施工後去沖水等語（見本院卷2 第204 頁）。雖
    被告金湯公司曾出具勞工保險傷病給付申請書交原告申請勞
    工保險傷病給付，有該申請書存卷可稽（見本院卷1 第77頁
    ），但被告金湯公司否認該申請書中關於原告係於工作施工
    中墜落受傷等敘述為其填寫，原告則自承為其自行填寫（見
    本院卷2 第206 頁），證人甲○○並證稱，係因原告要申請
    勞工保險，被告戊○○才拿蓋好印章之空白申請書放在醫院
    等語（本院卷2 第205 頁背面），則該勞工保險傷病給付申
    請書尚不能據為認定原告有於工作中墜落受傷之證據。此外
    ，原告又未能提出其他證據證明其確曾於工作中受傷等情，
    則其主張於94年11月19日因被告金湯公司派遣至自來水處架
    設攝影機而自高處墜落受傷云云，即無可採。
  (二)次查，原告雖謂係因自高處墜落受有腰部挫傷之傷害，並因
    此產生脊椎神經病變，衍生「腰椎第5 節、薦椎第1 節椎體
    滑脫併椎管狹窄及神經病變、頸椎馬鞭型運動損傷」之結果
    云云，然原告不能證明其確於工作中墜落受傷，已如前述，
    且原告主張其上開「腰椎第5 節、薦椎第1 節椎體滑脫併椎
    管狹窄及神經病變、頸椎馬鞭型運動損傷」等傷害，係因高
    處跌落併生之職業災害乙節，經勞工保險局數次交由特約審
    查醫師審議，咸認：「依病患X 光影像檢查顯示有頸椎狹窄
    、骨刺退化病變及椎間盤突出，又依其陳述從高處跌落（2
    個月內均無向公司陳述），則認為有嚴重之馬鞭（whiplash
    )傷 害，就時序而言亦不甚符合，理論上該傷害會導致嚴重
    疼痛，並立即失能，本案客觀證據不足以認定屬職業傷害」
    （本院卷1 第90頁）、「以病人於94年11月20日就醫紀錄，
    症狀為『腰痛』而已，故頸椎之傷害均難以認定為有關」（
    本院卷1 第103 頁）、「明獻診所病歷英文記載下背痛，跌
    落地面已1 天，三軍總醫院病歷記載頸痛及手麻已數天，此
    案事發當日未直接傷及頸部，也無頸部手部症狀，因此無法
    將後來才出現的疑似馬鞭症候群歸因於當日之傷害，至於腰
    椎，病人縱有跌倒，但核磁共振（MR1） 顯示的是「雙側」
    椎弓骨折及第一度滑脫，這種非單側的滑脫主要是退化變化
    ，而非外力造成」（本院卷1 第105 、106 頁）等語，有本
    院依職權向勞工保險局調閱原告傷病給付申請審議案資料存
    卷可佐，是原告主張其因於工作中自高處墜落而受有「腰椎
    第5 節、薦椎第1 節椎體滑脫併椎管狹窄及神經病變、頸椎
    馬鞭型運動損傷」等傷害云云，亦無可取。至勞工保險局嗣
    於95年9 月7 日雖以保給傷字第09560643180 號函，按職業
    災害核給原告95年1 月19日起至95年3 月20日止之傷病給付
    ，有該函文附卷可參（見本院卷2 第72頁），然依該函文意
    旨暨本院向勞工保險局調取之原告傷病給付申請審議案資料
    內附訪查資料（見本院卷1 第209 至第247 頁）觀之，勞工
    保險局係以其曾派員至自來水處訪查並調閱試車檢查每日紀
    錄表查核後，認原告於94年11月19日確有至自來水處檢查監
    視系統，乃認定原告當日係於工作中墜落致「下背腰部挫傷
    」而核給職業災害傷病給付，惟原告於94年11月19日並未經
    被告金湯公司派遣至自來水處檢查監視系統，已如前述，且
    勞工保險局係按勞工保險條例以保險人立場決定被保險人之
    勞工申請事項是否符合有關勞保給付之範圍，與勞動基準法
    第59條有關雇主應負之職業災害補償責任、民法侵權行為人
    應負侵權行為責任規定，立法目的迥不相同，因此勞工保險
    局審議結果自無從拘束法院，故勞工保險局上開函文意見，
    尚不影響上開認定結果，附此陳明。
  (三)再按勞動基準法對職業災害雖未設定義，然參酌勞工安全衛
    生法第2 條第4 項規定，勞工就業場所之建築物、設備、原
    料、材料、化學物品、氣體、蒸氣、粉塵等或作業活動及其
    他職業上原因引起之勞工疾病、傷害、殘廢或死亡，即屬所
    謂職業災害。另勞工保險被保險人因執行職務而致傷病審查
    準則第3 條亦規定，被保險人因執行職務而致傷病者，為職
    業傷害。是職業災害是否成立，必須視勞工是否在雇主所指
    定之工作場所或到達或離去指定工作場所而受傷害，或因執
    行職務遭遇意外傷害、罹患職業病、殘廢或死亡，以及執行
    職務與傷亡發生間是否存在因果關係而定。但原告既未能證
    明其所受「腰椎第5 節、薦椎第1 節椎體滑脫併椎管狹窄及
    神經病變、頸椎馬鞭型運動損傷」之傷害，或甚至「下背腰
    部挫傷」之傷害，係其依與被告金湯公司間勞動契約關係，
    在被告金湯公司支配下提供勞務所發生之傷害，亦未能就上
    開傷害與其業務間具因果關係之事實負舉證責任，則其主張
    依勞動基準法第59條第1 款、第2 款規定，被告2 人應補償
    其醫療費用及不能工作期間按原領工資數額計算之補償金云
    云，即無依據。至原告復主張其係因被告金湯公司違反勞工
    安全衛生法第5 條第1 項第5 款及第2 項暨勞工安全衛生設
    施規則第281 條規定，未設置安全措施，致原告自高處墜落
    受有腰部挫傷之傷害，被告金湯公司應就此依民法第184 條
    第2 項規定負侵權行為責任云云，亦為被告所否認，原告亦
    有就此項被告金湯公司應負責情事舉證之義務，然依原告所
    提證據，既無法證明其確有於工作中因墜落致受「下背腰部
    挫傷」或「腰椎第5 節、薦椎第1 節椎體滑脫併椎管狹窄及
    神經病變、頸椎馬鞭型運動損傷」之傷害，已如前述，則其
    對於被告金湯公司應負侵權行為責任之違反保護他人法律之
    事實未能證明，故原告以此主張被告金湯公司依民法第184
    條第2 項規定應對其負侵權行為責任，被告戊○○依同法第
    185 條第1 項前段、第188 條第1 項及公司法第23條規定，
    亦應負連帶賠償責任，並依同法第193 條第1 項、第195 條
    第1 項規定，請求被告2 人連帶賠償其喪失或減少勞動能力
    損失、增加生活上需要及非財產上損害云云，亦嫌無據。
六、綜上所述，原告既未能證明被告金湯公司於94年11月19日指
    派其前往自來水處施作工程，亦未能證明其於當日有於工作
    中自高處墜落之情，復未能證明其受有「腰椎第5 節、薦椎
    第1 節椎體滑脫併椎管狹窄及神經病變、頸椎馬鞭型運動損
    傷」等傷害，與其自陳工作中自高處墜落間有何關連，又未
    能證明被告有何違反保護他人法律之規定而應負侵權行為損
    害賠償責任情形。從而，原告主張其因遭遇職業災害而受傷
    ，依勞動基準法第59條第1 款、第2 款、民法第184 條第2
    項、第18 5條第1 項前段、第188 條第1 項及公司法第23條
    規定，請求被告2 人連帶給付6,339, 786元，及自起訴狀繕
    本送達被告翌日起至清償日止，按年息5 ％計算之利息，均
    無理由，應予駁回。本件原告雖陳明願供擔保，請准宣告假
    執行，惟其訴既經駁回，其假執行之聲請亦失所附麗，併予
    駁回。
七、本件事證已臻明確，兩造其餘主張或舉證，經審酌於判決結
    果核無影響，爰不一一贅述，併此敘明。
八、結論：原告之訴為無理由，依民事訴訟法第78條，判決如主
    文。
中　　華　　民　　國　　96　　年　　1 　　月　　5 　　日
                  臺灣臺北地方法院勞工法庭
                          法　官　管靜怡
以上正本係照原本作成。
如對本判決上訴，須於判決送達後20日內向本院提出上訴狀。
中　　華　　民　　國　　96　　年　　1 　　月　　5 　　日
                    　　　書記官　趙郁涵
